【裁判字號】    95,上訴,1266
【裁判日期】    950720
【裁判案由】    毒品危害防制條例等
【裁判全文】
臺灣高等法院臺中分院刑事判決        95年度上訴字第1266號
上  訴  人
即  被  告  甲○○
                  （另案於臺灣臺中監獄南投分監執行中）
上列上訴人因毒品危害防制條例等案件，不服臺灣南投地方法院
95年度訴字第241號中華民國95年5月17日第一審判決（起訴案號
：臺灣南投地方法院檢察署95年度偵字第653號、95年度偵字第
387號），提起上訴，本院判決如下：
    主  文
上訴駁回。
    事  實
一、甲○○曾於民國（下同）九十二年間，因違反毒品危害防制
    條例案件，經臺灣南投地方法院判處有期徒刑六月確定，甫
    於九十三年七月八日執行完畢。
二、甲○○意圖為自己不法之所有，於九十五年一月二十六日十
    時許，騎乘車牌號碼NVW-773號機車，至位於南投縣南投市
    ○○里○○路一三六巷七號之「盛德宮廟」（廟祝為胡南浪
    ），以其所有之鑰匙一串共三支試開功德箱鎖頭之方式，著
    手竊取置於「盛德宮廟」內功德箱內之香油錢，在未得手之
    際，因聲響過大，為在附近之徐錦福所發現而大喊「有賊」
    ，甲○○隨即赤腳逃離現場，並將前開機車及拖鞋一雙遺留
    在現場，致未得逞。嗣警方根據徐錦福所描述之特徵，於同
    日十時十分許，在南投縣南投市○○○路○街三十四號前查
    獲甲○○，並扣得前述鑰匙一串共三支，因而查悉上情。
三、甲○○又曾於九十二年間因施用毒品案件，經送受觀察、勒
    戒後，因認無繼續施用毒品之傾向，甫於九十二年二月十一
    日執行完畢。惟甲○○仍未能戒除毒癮，於前述觀察、勒戒
    執行完畢釋放後，五年內，復基於施用第一級毒品海洛因（
    以下簡稱為海洛因）之犯意，於九十五年一月二十五日九時
    許，在其位於南投縣南投市○○路三一三號住處，以注射針
    筒注射之方式，施用海洛因一次。嗣甲○○因前述竊盜案件
    於九十五年一月二十六日被查獲，又因其係警方列管毒品人
    口，遂為警方於當日十四時四十五分許附帶採集甲○○之尿
    液送驗，結果呈嗎啡陽性反應，因而查悉上情。
四、案經南投縣政府警察局中興分局報告臺灣南投地方法院檢察
    署檢察官偵查起訴。
    理  由
一、訊據上訴人即被告（以下簡稱被告）甲○○對於前述施用海
    洛因之事實坦白承認，另對於其曾於上開時間、地點騎乘車
    牌號碼NVW-773號機車（以下簡稱為系爭機車）前往「盛德
    宮廟」之事實亦不否認，惟矢口否認有何竊盜犯行，並辯稱
    ：伊去那裡是去拜拜，伊沒有摸到功德箱的鎖頭云云。經查
    ：
（一）有關犯罪事實欄二所示部分：
    1.本案之經過情形，業據證人徐錦福於原審審理時證述甚詳
      ，徐錦福證稱：伊當時人在廟外面，距離功德箱約為五公
      尺，聽到以不銹鋼製造的功德箱與鎖頭碰撞的聲音，因為
      之前廟祝開了好幾次功德箱，裡面都沒有錢，請伊當面見
      證，所以伊對這種聲音很熟悉，當天伊聽到的就是這種聲
      音；伊聽到聲音之後，大喊「有賊」，然後直接跑進去廟
      裡面，就看到被告整個身體挨在功德箱上，被告用右手拿
      一串類似萬能鑰匙正在試開功德箱的鎖頭，至於鑰匙到底
      有沒有插入鎖孔，伊沒有看清楚；被告看到伊時，就往伊
      的方向衝過來，伊把被告往廟裡面推回去，並趕在被告之
      前又把被告的機車推倒；被告把機車跟拖鞋留在現場，光
      著腳跑開，拖鞋是留在機車旁邊，因為當時有鄰居過來，
      被告穿拖鞋跑不動，所以才把拖鞋留在現場；約過了三分
      鐘之後，警察來到現場，伊告訴警察被告最大的特徵就是
      光著腳跑開，警方後來在中興托兒所附近找到被告，發現
      被告並沒有穿鞋子，盤問被告之後，才查獲等語（見原審
      卷第三十至三二頁）。此外，復有「盛德宮廟」功德箱之
      照片及系爭機車留在現場之照片各二張等附卷可稽，並有
      扣案被告所有之鑰匙一串共三支扣案可資佐證。
    2.依證人徐錦福上開於原審審理時之證詞，其確有看見被告
      手拿一串鑰匙正在試開「盛德宮廟」功德箱之鎖頭。再參
      酌：(1)被告於原審審理時自承：扣案之鑰匙一串共三支，
      即係其前往「盛德宮廟」所攜帶者，另其確將系爭機車遺
      留在「盛德宮廟」等語（見原審卷第三四、三五頁），核
      與證人徐錦福所證述之情節相符。(2)被告如未為本件竊盜
      犯行，應無急忙逃離現場，而將其騎乘至該處之系爭機車
      遺留在現場之理，另亦無將其所穿之拖鞋留在現場，而光
      著腳跑開之理，足證證人徐錦福前揭證詞，應堪採信為真
      實。是以，被告已著手實施竊取「盛德宮廟」之功德箱內
      之香油錢之行為，惟因被徐錦福發現，因而並未得手即逃
      離現場等事實，堪以認定。
    3.至於被告雖辯稱：其沒有摸到功德箱的鎖頭云云，然查：
      證人徐錦福於原審另證稱：伊沒有看清楚被告的手指頭有
      無碰到功德箱或鎖頭，因尚有一段距離，且情況緊急，伊
      沒有注意到等語（見原審卷第三二頁），惟衡諸常情，被
      告以手拿鑰匙試開該功德箱之鎖頭，未必需要以手指頭接
      觸功德箱或鎖頭，是以，即使該功德箱或鎖頭並未採集到
      被告之指紋，亦不足以據為有利於被告之認定，故足認被
      告所辯顯係事後卸責之詞，不足以採信。
（二）犯罪事實欄三所示部分：
    1.除經被告於本院坦白不諱之外，且經警於上開時間採集被
      告之尿液，送往中山醫學大學附設醫院檢驗，結果呈嗎啡
      陽性反應（按海洛因進入人體後，經代謝作用可分解生成
      嗎啡，最後是以嗎啡形態排於尿液中，法務部調查局七十
      九年二月二十七日【七九】陸【一】字第四○二八八一號
      函敘述甚明，故有無施用海洛因，係由尿液有無嗎啡反應
      判斷），此有中山醫學大學附設醫院藥物濫用檢測中心檢
      驗報告一紙（流水號：0000000）在卷足憑。由此
      可證被告於前述採尿時間回溯九十六小時內（為警查獲後
      至上開採尿時間止除外），確有施用海洛因之行為。是以
      ，足認被告前述自白應與事實相符。
    2.被告曾因施用毒品案件而受觀察、勒戒處分執行，因認無
      繼續施用毒品傾向，甫於九十二年二月十一日執行完畢等
      情，有臺灣高等法院被告前案紀錄表及刑案資料查註紀錄
      表、全國施用毒品案件紀錄表等附卷可佐。
    3.綜言之，被告於前述觀察、勒戒執行完畢釋放後，五年內
      再犯施用第一級毒品罪，應堪認定。
（三）綜合以上各情，被告犯行均堪以認定，應依法論科。
二、核被告就犯罪事實欄二之所為，係犯刑法第三百二十條第三
    項、第一項普通竊盜未遂罪。另按海洛因為毒品危害防制條
    例第二條第二項第一款所稱之第一級毒品，不得非法施用，
    故核被告就犯罪事實欄三所為，係犯毒品危害防制條例第十
    條第一項施用第一級毒品罪。被告施用前持有第一級毒品之
    低度行為，應為施用之高度行為所吸收，不另論罪。被告曾
    受如犯罪事實欄一所示有期徒刑之宣告並經執行完畢，此有
    前述刑案資料查註紀錄表及臺灣高等法院被告前案紀錄表等
    附卷可參，其於刑之執行完畢後五年內再犯本件有期徒刑以
    上之罪，為累犯，均應依刑法第四十七條規定加重其刑。被
    告犯普通竊盜未遂罪，應依刑法第二十六條前段之規定，按
    既遂犯之刑減輕之，並依法先加後減。被告所犯前述二罪間
    ，犯意各別，行為互殊，應予分論併罰。查被告行為後，刑
    法第五十一條第五款，於九十四年一月七日修正，而於九十
    四年二月二日公布，並於九十五年七月一日施行，已修正數
    罪併罰定其應執行者：「宣告多數有期徒刑者，於各刑中之
    最長期以上，各刑合併之刑期以下，定其刑期。但不得逾三
    十年。」，與舊法規定之數罪併罰定其應執行者：「宣告多
    數有期徒刑者，於各刑中之最長期以上，各刑合併之刑期以
    下，定其刑期。但不得逾二十年。」之規定相較，自以舊法
    規定之定應執行刑之上限為二十年對行為人較為有利，此為
    影響行為人刑罰之法律效果，是被告行為後法律已有所變更
    ，經比較新舊刑法第五十一條第五款之規定，應依刑法第二
    條第一項前段之規定，適用最有利於行為人之舊法，而定其
    應執行之刑，附此敘明，原審判決依上開理由，並適用毒品
    危害防制條例第十條第一項、第二十三條第二項。刑法第十
    一條前段、第三百二十條第一項、第三項、第四十七條、第
    二十六條前段、第三十八條第一項第二款、第五十一條第五
    款之規定，並審酌：(1)被告素行不良，前有違反麻醉藥品管
    理條例、毒品危害防制條例及竊盜等前科，仍故態復萌，再
    犯本件竊盜及施用海洛因犯行，顯見其不知警惕，並無悔改
    之意；(2)犯罪之動機、目的、手段，所生危害情形，暨施用
    毒品係對於自身健康之戕害行為，對他人權益損害非鉅；(3)
    被告犯後部分坦承、部分否認犯行之犯罪後態度等一切情狀
    ，分別量處被告竊盜部分有期徒刑月；施用第一級毒品部
    分有期徒刑拾月。並定其應執行為有期徒刑壹年。且認扣案
    之鑰匙一串共三支，為被告所有且係其前往「盛德宮廟」所
    攜帶者等情，業據被告供明在卷，再參以前述證人徐錦福之
    證詞，足證該鑰匙係被告所有且供其犯本件竊盜未遂罪所用
    之物，而依刑法第三十八條第一項第二款之規定宣告沒收。
    核其認事用法均無違誤，量刑亦稱妥適，被告上訴否認竊盜
    ，且主張原審判決關於其施用第一級毒品部分，量刑過重等
    語，指摘原審判決不當，顯無理由，應予駁回。
據上論結，應依刑事訴訟法第三百六十八條，判決如主文。
本案經檢察官乙○○到庭執行職務。
中    華    民    國    95    年    7    月    20    日
               刑事第三庭  審判長法  官  王  增  瑜
                                 法  官  陳  欣  安
                                 法  官  胡  忠  文
上列正本證明與原本無異。
竊盜部分不得上訴。
施用第一級毒品部分得上訴。
如不服本判決應於收受送達後十日內向本院提出上訴書狀，其未
敘述上訴之理由者並得於提起上訴後十日內向本院補提理由書（
均須按他造當事人之人數附繕本）。
                                 書記官  陳  麗  玉
中    華    民    國    95    年    7     月    21    日
附錄本案論罪科刑法條：
刑法第三百二十條第一項、第三項
(普通竊盜罪、竊佔罪)
意圖為自己或第三人不法之所有，而竊取他人之動產者，為竊盜
罪，處5年以下有期徒刑、拘役或500元以下罰金。
意圖為自己或第三人不法之利益，而竊佔他人之不動產者，依前
項之規定處斷。
前二項之未遂犯罰之。
毒品危害防制條例第十條第一項
施用第一級毒品者，處6月以上5年以下有期徒刑。
                                                      Ｆ


司法院資訊處製作；財團法人民間司法改革基金會備份。
